臺灣臺北地方法院民事判決　　　　　　　93年度訴字第4082號
　　原　　　告　乙○○　民國.
　　法定代理人　丁○○　原告.
　　訴訟代理人　張金盛律師
　　被　　　告　臺北市私立合眾美語短期補習班
　　法定代理人　戊○○
　　訴訟代理人　甲○○
　　被　　　告　快樂瑪麗安文化實業股份有限公司
　　法定代理人　辛○○
　　訴訟代理人　己○○
　　　　　　　　庚○○
上開當事人間請求損害賠償事件，本院於中華民國94年3月22日
言詞辯論終結，判決如下：
    主      文
原告之訴及假執行之聲請均駁回。
訴訟費用由原告負擔。
    事實及理由
甲、程序方面：
一、按訴狀送達後，原告不得將原訴變更或追加他訴，但被告同
    意、擴張或減縮應受判決事項之聲明者，不在此限；被告於
    訴之變更或追加無異議，而為本案之言詞辯論者，視為同意
    變更或追加，民事訴訟法第255 條第1 項第1 款、第3 款、
    第2 項分別定有明文。本件原告起訴請求被告臺北市私立合
    眾美語短期補習班（下稱合眾美語補習班）給付原告新臺幣
    （下同）57萬2700元及自民國93年1 月28日起按週年利率5
    ％計算之利息；原告復於93年10月26日具狀追加被告雙向文
    化實業有限公司（下稱雙向公司）為被告，並變更訴之聲明
    為被告合眾美語補習班與雙向公司應連帶給付原告90萬元及
    自93年1 月28日起至清償日止按週年利率5 ％計算之利息，
    嗣又於93年12月15日具狀變更被告雙向公司為被告快樂瑪麗
    安文化實業股份有限公司（下稱快樂瑪麗安公司），並變更
    訴之聲明為被告合眾美語補習班與被告快樂瑪麗安公司應連
    帶給付原告90萬元及自93年1 月28日起至清償日止按週年利
    率5 ％計算之利息，而原告前開所為擴張應受判決事項之聲
    明、追加被告雙向公司及變更被告雙向公司為被告快樂瑪麗
    安公司，或屬擴張應受判決判決事項之聲明，或經被告未加
    爭執而為言詞辯論，核與前開規定尚無不合，原告所為前開
    變更均應予准許。
乙、實體方面：
一、原告起訴主張：被告合眾美語補習班在臺北市○○路○ 段14
    5 號開設快樂瑪麗安美語學校，屬於課外補習班兼安親班，
    則被告合眾美語補習班自就前往接受輔導之原告之安全負有
    善良管理人之注意義務。惟於93年1 月27日，原告（82年9
    月28日生）前往被告合眾美語補習班接受輔導時，被告合眾
    美語補習班之受僱人即教職員竟疏於注意，怠於善良管理人
    之注意，違反保護他人之法規，且未按其與被告快樂瑪麗安
    公司所簽訂之加盟合約書規定代學童投保團體保險及公共責
    任意外險等必要保險，以致原告受同學碰撞撞及地面，導致
    原告右上正中門牙（永久齒）牙冠二分之一處水平斷裂，並
    經被告合眾美語補習班之老師將原告帶往就醫。嗣經原告法
    定代理人將原告送至臺北市長庚醫院兒童牙科門診處置，依
    據萬仲牙醫診所為原告製作之專業建議，原告將來需支出25
    00元以製作臨時牙冠，且於14歲時支出1 萬5000元換成瓷牙
    冠，之後再支出10萬元作單顆植牙，並另支出就醫掛號費15
    0 元與交通費500 元共8 次即5200元，此外原告受傷之牙齒
    為永久齒，不復再生，雖能以人工植牙代替，但仍與永久齒
    不同，且原告受傷時年僅11歲，其精神上所受之痛苦絕非金
    錢所能補償。至於被告快樂瑪麗安公司則與被告合眾美語補
    習班屬於合作經營性質，亦即具備民法上之合夥關係或委任
    關係，若為合夥關係，依據民法第679 條之規定，被告合眾
    美語補習班對外為被告快樂瑪麗安公司之代表，如為委任關
    係，受任人即被告合眾美語補習班之侵權行為，委任人即被
    告快樂瑪麗安公司亦應負責，是被告合眾美語補習班因違反
    民法第184 條第1 項前段、第2 項規定致原告發生損害，被
    告快樂瑪麗安公司為合夥人或委任人，依據民法第185 條、
    第28條之規定，應與被告合眾美語補習班負連帶賠償責任。
    原告自可依據民法第184 條第1 項前段、第2 項、第193 條
    第1 項、第195 條第1 項及民法185 條、第28條規定請求被
    告連帶賠償上開損害共12萬2700元及精神慰撫金77萬7300元
    等情。並聲明：(一)被告應連帶給付原告90萬元，並自93年1
    月28日起至清償日止按週年利率5 ％計算之利息。(二)願供擔
    保請准宣告假執行。
二、被告合眾美語補習班則以：本件係因其他學員周鎮濤自溜滑
    梯上直接跳入球池撞到原告，使原告臉部撞及溜滑梯而造成
    門齒斷裂，然周鎮濤由溜滑梯口突然跳下之舉動，為任何人
    均無法預見，被告合眾美語補習班之教職員均已盡最大之努
    力維護學員之安全，是被告合眾美語補習班就原告之傷害並
    無過失，惟若認被告合眾美語補習班負有過失之責，則本件
    原告所受傷害以換上瓷牙冠即已足夠，並無植牙之必要，且
    所受之精神上損害亦應以3 萬元慰撫金為適當，被告合眾美
    語補習班就原告主張之掛號費及交通費支出並不爭執。另被
    告合眾美語補習班與被告快樂瑪麗安公司間僅具有加盟之關
    係，被告快樂瑪麗安公司並未實際參與被告合眾美語補習班
    之實際經營等語，資為抗辯。並聲明：(一)原告之訴及其假執
    行之聲請均駁回。(二)如受不利判決，願供擔保請准宣告免為
    假執行。
三、被告快樂瑪麗安公司則以：被告快樂瑪麗安公司與被告合眾
    美語補習班為加盟關係，被告快樂瑪麗安公司僅授權被告使
    用相關快樂瑪麗安教學美語機構之商標及英文教材，其間並
    無合夥關係，亦無監督管理之關係，本件事故之發生與被告
    快樂瑪麗安公司並無任何關連，被告快樂瑪麗安公司並無任
    何過失等語，資為抗辯。並聲明：(一)原告之訴及其假執行之
    聲請均駁回。(二)如受不利判決，願供擔保請准宣告免為假執
    行。
四、本件原告於93年1 月27日在被告合眾美語補習班內接受輔導
    時，在球池內因另名學員周鎮濤自溜滑梯跳下撞擊原告以致
    原告受有右上正中門牙牙冠二分之一處水平斷裂之傷害，且
    被告合眾美語補習班與被告快樂瑪麗安公司簽有「快樂瑪麗
    安」加盟合約書等情，為兩造所不爭執，且有原告提出之診
    斷證明書、萬仲牙醫診所出具之報告及被告快樂瑪麗安公司
    公司提出之「快樂瑪麗安加盟合約書」在卷可證，自堪信為
    真實。至於原告依據侵權行為及相關合夥關係、委任關係主
    張被告合眾美語補習班與快樂瑪麗安公司應連帶賠償原告90
    萬元及自93年1 月28日起至清償日止按週年利率5 ％計算之
    利息，為被告所否認，並以前開情詞置辯，則本件應審酌要
    點厥為：
    (一)被告快樂瑪麗安公司是否需與被告合眾美語補習班負連帶
    賠償責任？(二)被告合眾美語補習班是否應就本件原告所受傷
    害負侵權行為損害賠償責任？經查：
  (一)被告快樂瑪麗安公司是否需與被告合眾美語補習班負連帶賠
    償責任？
    (1)按稱委任者，謂當事人約定，一方委託他方處理事務，他
      方允為處理之契約；稱合夥者，謂2 人以上互約出資已經
      營共同事業之契約；法人對於其董事或其他有代表權之人
      因執行職務所加於他人之損害，與該行為人連帶賠償責任
      ，民法第528 條、第667 條及第28條分別定有明文。本件
      觀諸卷附被告合眾美語補習班與快樂瑪麗安公司簽訂之加
      盟合約書第1 條至第4 條之約定（見本院卷第108 頁至第
      110 頁），被告快樂瑪麗安公司係授權被告合眾美語補習
      班以「快樂瑪麗安美語學校世貿校區」之名稱從事美語幼
      兒教育經營事業，並授權被告合眾美語補習班使用「快樂
      瑪麗安」之商標，且提供被告合眾美語補習班相關經營美
      語幼兒教育之教材、輔助經營之輔導與服務，且於該合約
      書第22條亦約明被告合眾美語補習班為獨立經營之企業體
      ，享有絕對之經營權、所有權與決策權，一切財務收支完
      全獨立，並需自負經營盈虧之責，被告合眾美語補習班僅
      能以自己名義簽訂合約或對外代表，不得代表被告快樂瑪
      麗安公司行使任何涉外行為，顯見被告快樂瑪麗安公司並
      未參與被告合眾美語補習班之實際經營，而被告快樂瑪麗
      安公司與被告合眾美語補習班間僅具加盟之法律關係，並
      無合夥或委任之法律關係，實難認被告快樂瑪麗安公司為
      具有被告合眾美語補習班代表權之人。
    (2)當事人主張有利於己之事實者，就其事實有舉證之責任。
      其因侵權行為所生之損害賠償請求權，以行為人有故意或
      過失不法侵害他人之權利為成立要件；倘行為人否認有故
      意或過失，即應由請求人就此利己之事實舉證證明。本件
      原告係在被告合眾美語補習班所經營校區內受傷一節，為
      兩造所不爭執，而被告快樂瑪麗安公司並未參與被告合眾
      美語補習班之實際經營，已如前述，且原告亦未提出其他
      證據可資證明被告快樂瑪麗安公司有何共同侵權行為，揆
      諸前開規定及說明，自難認被告快樂瑪麗安公司需負共同
      侵權行為責任。
    (3)綜上所述，原告主張被告快樂瑪麗安應依民法第185 條及
      第28條規定就原告所受傷害與被告合眾美語補習班負連帶
      侵權行為責任云云，尚難憑採。
  (二)被告合眾美語補習班是否應就本件原告所受傷害負侵權行為
    損害賠償責任？
    (1)按因過失不法侵害他人之權利者，固應負損害賠償責任。
      但過失之有無，應以是否怠於善良管理人之注意為斷者，
      茍非怠於此種注意，即不得謂之有過失；應盡善良管理人
      之注意（即依交易上一般觀念，認為有相當知識經驗及誠
      意之人應盡之注意）而欠缺者，為抽象的過失，抽象的過
      失係以是否欠缺應盡善良管理人之注意定之，苟非欠缺其
      注意，即不得謂之有過失，最高法院著有19年上字第2746
      號及42年臺上字第865 號判例要旨可參。
    (2)證人即於案發時擔任被告合眾美語補習班教師之丙○○到
      庭結證稱：伊於90年8 月起至93年6 月間在被告合眾美語
      補習班內擔任中文老師之職務，英文名字為Lydia ，平常
      負責教小朋友課業、英文課程協助及課後之小朋友照顧。
      本件案發時係在寒假課程結束後之遊戲時間，由2 名老師
      負責照顧約10個小朋友，一開始就跟平常一樣，先要小朋
      友安靜坐下來，再跟小朋友說明遊戲規則即不能推人、打
      架或大聲叫等規則，接下來就讓小朋友們在遊戲區活動遊
      玩，伊與另名老師就在遊戲區走來走去巡視，不到1 分鐘
      ，伊就聽到哭聲，跑到球池就看到原告坐在裡面哭，伊趕
      緊問其他小朋友發生何事，小朋友說有1 周姓小朋友Bill
      y 從溜滑梯跳下來，撞倒坐在溜滑梯下與他人聊天的原告
      ，原告再撞到溜滑梯，牙齒因而斷裂等語，且參以原告提
      出原告之法定代理人與案發當時在場小朋友唐葳、廖一穎
      之對話錄音帶譯文內容，唐葳稱：當時那時有Teacher Al
      ly和Teacher Lilya （為Lydia 之誤植）在樓下看著小朋
      友等語，廖一穎亦稱：當時1 個2 年級叫Billy 在球池的
      牆壁上面跳下來撞到伊，撞到原告，原告的牙齒就撞到溜
      滑梯，伊覺得老師應該是偶爾會這樣看，然後再回來，然
      後再過一段時間再看，巡視的那一種，老師會巡視，案發
      那天老師有巡視，只是剛好沒有巡視到那邊，Billy 就跳
      了等語，核與證人丙○○所稱案發當時有2 名老師在場且
      有巡視等節均相符，自堪信證人丙○○所稱情節與事實相
      符而堪採信。另觀諸被告合眾美語補習班遊戲區設置之相
      關照片5 張（見本院卷第46頁至第48頁），遊戲區範圍並
      不大，則證人丙○○與另名老師既於遊戲時間開始前對10
      名小朋友就遊戲之安全規則加以說明，而於遊戲時間開始
      後在不大之遊戲區巡視以隨時照顧10名小朋友，且原告於
      案發時年約11歲，周鎮濤亦年約8 歲，均有了解老師說明
      之遊戲安全規則並加以遵守之智識及能力，實難認被告合
      眾美語補習班之教職員照顧原告有未盡善良管理人注意義
      務之情事，原告主張被告合眾美語補習班怠於善良管理人
      注意義務云云，要無足取。至於唐葳於其與原告法定代理
      人對話提及：老師坐在球池外面的空地墊子那邊，距離球
      池有一段距離，蠻遠的，距離門口蠻近的，沒有靠近球池
      看小朋友，也沒有照顧小朋友等語部分，核與在場之廖一
      穎所稱：老師們距離還好，那個距離還是可以看到小朋友
      等語相左，是2 人應係於事發之時所在位置不同以致所見
      相異，況唐葳就距離僅以抽象之形容詞「遠」、「近」稱
      之，並無具體精確之描述，且就距離遠近之認定則因個人
      感覺及經驗而有所不同，是實難以唐葳前開所言即為被告
      合眾美語補習班不利之認定。
    (3)按侵權行為之債，固須損害之發生與侵權行為間有相當因
      果關係始能成立，惟所謂相當因果關係，係以行為人之行
      為所造成的客觀存在事實，為觀察的基礎，並就此客觀存
      在事實，依吾人智識經驗判斷，通常均有發生同樣損害結
      果之可能者，該行為人之行為與損害之間，即有因果關係
      ，最高法院著有91年度臺上字第1407號裁判要旨可參。本
      件原告主張被告合眾美語補習班違反保護他人法規及未按
      其與被告快樂瑪麗安公司簽訂之加盟合約書代學童投保團
      體保險及公共責任意外險等必要保險部分，被告合眾美語
      補習班縱未依其與被告快樂瑪麗安公司簽訂加盟合約書投
      保相關必要保險，亦僅屬被告合眾美語補習班就加盟契約
      有債務不履行之情事，且依據一般人智識經驗判斷，未投
      保保險亦無通常均會發生本件原告傷害結果之可能，是尚
      難認被告合眾美語補習班有無投保與本件原告所受損害有
      相當因果關係，另原告並未具體指出被告合眾美語補習班
      係違反何種保護他人法律，亦未表明被告合眾美語補習班
      有何該當違反保護他人法律之行為，原告此部分主張，均
      難認有據。
四、綜上所述，原告依據民法第184 條第1 項前段、第2 項、第
    193 條第1 項、第195 條第1 項及第185 條、第28條規定請
    求被告合眾美語補習班及被告快樂瑪麗安公司連帶賠償原告
    90萬元及自93年1 月28日起至清償日止按週年利率5 ％計算
    之利息，洵屬無據，不應准許。
五、本件事證業已明確，兩造其餘主張陳述及所提之證據，經本
    院審酌後，認均不足以影響本判決之結果，均毋庸再予論述
    ，附此敘明。
六、本件原告之訴既不應准許，則其假執行之聲請，即失所依據
    ，併予駁回。
七、據上論結，原告之訴為無理由，依民事訴訟法第78條，判決
    如主文。
中　　華　　民　　國　　94　　年　　4 　　月　　6 　　日
                        臺灣臺北地方法院民事第四庭
                            審判長法  官  周玫芳
                                  法  官  洪遠亮
                                  法  官  唐于智
以上正本係照原本作成。
如對本判決上訴，須於判決送達後20日內向本院提出上訴狀。
中　　華　　民　　國　　94　　年　　4 　　月　　6 　　日
                                  書記官  江虹儀
